臺灣新北地方法院民事判決
111年度原訴字第7號
原      告  葉頡    
被      告  趙文誠  
                      (現於法務部○○○○○○○○○○○執行中)
            林佑駿  
                      (現於法務部○○○○○○○○○○○執行中)

上列被告因詐欺等案件，經原告提起侵權行為損害賠償之附帶民
事訴訟(110年度原附民字第6號)，經本院刑事庭裁定移送前來，
本院於民國111年7月27日言詞辯論終結，判決如下：
    主      文
一、被告趙文誠應給付原告新臺幣肆拾伍萬元，及自民國一一○
    年五月二十一日起至清償日止，按年息百分之五計算之利息
    。
二、被告趙文誠、林佑駿應連帶給付原告新臺幣捌拾伍萬元，及
    被告趙文誠自民國一一○年五月二十一日起、被告林佑駿自
    民國一一Ｏ年五月二十二日起，均至清償日止，按年息百分
    之五計算之利息。
三、本判決第一、二項得假執行。
    事實及理由
一、按訴狀送達後，原告不得將原訴變更或追加，但請求之基礎
    事實同一者、擴張或減縮應受判決事項之聲明者，不在此限
    ，民事訴訟法第255條第1項第2款、第3款定有明文。原告起
    訴時原聲明請求：㈠被告趙文誠、林佑駿(下合稱被告)應連
    帶給付原告新臺幣(下同)145萬元，及自起訴狀繕本送達翌
    日起至清償日止，按年息百分之5計算之利息；㈡原告願供擔
    保，請准宣告假執行；嗣於本院民國111年7月27日言詞辯論
    期日變更上開訴之聲明為：㈠被告趙文誠應給付原告45萬元
    ，及自起訴狀繕本送達翌日起至清償日止，按年息百分之5
    計算之利息；㈡被告應連帶給付原告85萬元，及自起訴狀繕
    本送達翌日起至清償日止，按年息百分之5計算之利息；㈢原
    告願供擔保，請准宣告假執行。核原告所為上開訴之變更，
    均係基於被告共同詐欺原告之同一基礎事實，且屬減縮應受
    判決事項之聲明，揆諸前揭規定，並無不合，應予准許。
二、原告主張：真實姓名年籍均不詳、綽號「仔仔」之成年男子
    (下稱「仔仔」)意圖為自己不法之所有，基於詐欺取財之犯
    意，先於108年11月16日14時許，在基隆市仁愛區仁二路之
    公車循環站，向原告佯稱：因參加比賽及創辦工作室需要經
    費云云，使原告陷入錯誤，乃於108年11月16日16時30分許
    ，至基隆市仁愛區愛三路130號之愛三路郵局之自動提款機
    ，以其持用之郵局帳戶提領現金15萬元後交予「仔仔」，嗣
    因事前不知情之被告趙文誠知悉「仔仔」已成功自原告取得
    詐欺款項，亦有意單獨對原告詐騙金錢，竟意圖為自己不法
    之所有，上前與原告聯繫並取得通訊軟體LINE之聯繫方式，
    ⑴而以上述相同理由佯向原告借款15萬元，並相約於108年11
    月17日11時許，在基隆市仁愛區仁二路之公車循環站見面，
    原告隨即至基隆市仁愛區愛三路130號之愛三路郵局自動提
    款機，以其持用之郵局帳戶提領現金15萬元後交予被告趙文
    誠。⑵復以相同理由佯向原告借款15萬元，並相約於108年11
    月18日14時30分許，在臺北市○○區○○○路00巷00號之紫園飯
    店前小廣場見面，原告隨即至臺北市○○區○○○路0段000號之
    中山郵局自動提款機，以其所持用之前揭郵局帳戶提領現金
    15萬元後交予被告趙文誠。⑶又以相同理由佯向原告借款15
    萬元，並相約於108年11月20日15時30分許，在臺北市內湖
    區之西湖捷運站見面，原告隨即至臺北市○○區○○路0段000號
    之西湖郵局自動提款機，以其持用之前揭郵局帳戶提領現金
    15萬元後交予被告趙文誠。⑷被告趙文誠因知悉原告仍有存
    款，並將此情告知被告林佑駿，被告遂共同意圖為自己不法
    之所有，基於詐欺取財之犯意聯絡，於108年11月27日，由
    被告趙文誠先以通訊軟體LINE向原告佯稱相約還款事宜，並
    佯稱被告林佑駿是其學長，當天會一起來云云，其2人再以
    相同理由佯向原告借款85萬元，原告乃於同日15時23分許，
    至臺北市內湖區內湖路1段331號之西湖郵局櫃檯，以其所持
    用之郵局帳戶提領現金85萬元後交予被告林佑駿，得手後由
    被告平分該等金額，並向原告允諾將於108年11月27日20時
    許，在臺北市北門郵局前還款，然被告竟未依約還款，原告
    始知受騙。原告因被告詐欺之犯行受有合計130萬元之損害
    。為此，爰依民法第184條第1項前段、第185條第1項侵權行
    為之規定提起本訴，並聲明：㈠被告趙文誠應給付原告45萬
    元，及自起訴狀繕本送達翌日起至清償日止，按年息百分之
    5計算之利息；㈡被告應連帶給付原告85萬元，及自起訴狀繕
    本送達翌日起至清償日止，按年息百分之5計算之利息；㈢原
    告願供擔保，請准宣告假執行
三、按當事人於言詞辯論時為訴訟標的之捨棄或認諾者，應本於
    其捨棄或認諾為該當事人敗訴之判決，民事訴訟法第384條
    定有明文。次按民事訴訟法第384條所謂為訴訟標的之認諾
    ，乃指被告對於原告依訴之聲明所為關於某法律關係之請求
    ，向法院為承認者而言，其承認需於言詞辯論時為之，始生
    訴訟法上認諾之效力，法院應不待調查原告請求之訴訟標的
    之法律關係是否存在，逕以認諾為被告敗訴判決之基礎(最
    高法院45年台上字第31號判例意旨參照)。經查，原告主張
    上開事實即被告所涉詐欺取財犯行，業經本院以110年度原
    易字第25號刑事判決分別判處有罪在案，均核與原告主張相
    符，且被告均已於本件111年7月27日言詞辯論期日當庭對原
    告依民法第184條第1項前段、第185條第1項侵權行為法律關
    係所為上開聲明之請求表示認諾(見本院原訴字卷第52頁)，
    本院即應本於被告之認諾而為被告敗訴之判決。
四、末按給付無確定期限者，債務人於債權人得請求給付時，經
    其催告而未為給付，自受催告時起，負遲延責任。其經債權
    人起訴而送達訴狀，或依督促程序送達支付命令，或為其他
    相類之行為者，與催告有同一之效力；遲延之債務，以支付
    金錢為標的者，債權人得請求依法定利率計算之遲延利息，
    民法第229條第2項、第233條第1項前段分別定有明文。應付
    利息之債務，其利率未經約定，亦無法律可據者，週年利率
    為百分之5，亦為同法第203條所明定。原告對被告之損害賠
    償請求權為未定給付期限之金錢債權，又本件刑事附帶民事
    訴訟起訴狀分別於110年5月20日送達被告趙文誠（見原附民
    卷第27頁）、110年5月21日送達被告林佑駿（見原附民卷第
    31頁），是原告主張被告應自起訴狀繕本送達翌日起(即被
    告趙文誠自110年5月21日起、被告林佑駿自110年5月22日起
    )，給付按年息百分之5計算之法定遲延利息，亦屬有據。
五、從而，原告依民法第184條第1項前段、第185條第1項侵權行
    為之規定，請求被告趙文誠給付原告45萬元，及自110年5月
    21日起至清償日止，按年息百分之5計算之利息；另被告連
    帶給付原告85萬元，及被告趙文誠自110年5月21日起、被告
    林佑駿自110年5月22日起，均至清償日止，按年息百分之5 
    計算之利息，均有理由，應予准許。又本件係本於被告認諾
    所為之判決，依民事訴訟法第389條第1 項第1 款規定，應
    依職權宣告假執行。
六、本件係刑事附帶民事訴訟，由本院刑事庭以裁定移送民事庭
    ，依法不需徵收裁判費。
中　　華　　民　　國　　111 　年　　7 　　月　　29　　日
                  民事第一庭    法　官　洪任遠
以上正本係照原本作成
如對本判決上訴，須於判決送達後20日內向本院提出上訴狀。如
委任律師提起上訴者，應一併繳納上訴審裁判費。
中　　華　　民　　國　　111 　年　　7 　　月　　29　　日
                                書記官　黃翊芳